臺灣新竹地方法院民事簡易判決　九十二年度竹簡字第五八一號
　　原　　　告　　乙○○
　　兼右一人
　　訴訟代理人　　甲○○
　　被　　　告　　晶琴樂器有限公司
　　　　　　　　　　　　　　　.
　　法定代理人　　丁○○　　　.
　　訴訟代理人　　范光柱律師
　　複　代理人　　曾桂釵律師
　　被　　　告　　丙○○　　　.
右當事人間給付票款事件，本院於民國九十三年四月十四日辯論終結，判決如左：
    主      文
被告應連帶給付原告甲○○新臺幣貳拾萬元，及自附表編號一、二所示利息請求日起
至清償日止，按年息百分之六計算之利息。
被告應連帶給付原告乙○○新臺幣壹拾萬元，及自附表編號三所示利息請求日起至清
償日止，按年息百分之六計算之利息。
訴訟費用由被告連帶負擔。
本判決第一、二項得假執行。但被告晶琴樂器有限公司如分別以新臺幣貳拾萬元、拾
萬元為原告甲○○、乙○○提供擔保，得免為假執行。
    事    實
甲、原告方面：
一、聲明：如主文第一、二項所示。
二、陳述：原告分別執有被告晶琴樂器有限公司（以下簡稱晶琴公司）簽發如附表所
    示，票面金額合計新臺幣（下同）三十萬元，並由被告丙○○背書之支票三紙（
    下稱系爭支票），經屆期提示，竟均因存款不足而遭退票。為此，依票據法律關
    係，請求被告給付如聲明所示之票款及利息等語。
三、對被告抗辯之陳述：系爭支票係被告丙○○拿來向原告借錢，被告丙○○一開始
    拿他太太訴外人黃雅玲的票來借錢，後來訴外人黃雅玲的票跳票，就拿訴外人黃
    雅玲姐姐訴外人黃雅靜的票來借，後來被告丙○○才拿系爭三張支票來借錢，原
    告於九十二年三月三日匯入黃雅靜帳戶二十六萬三千六百八十元，加上一萬五千
    元的利息，以及二萬多元的客票，合計是三十萬元。
四、證據：提出支票及退票理由單各三紙、匯款單七紙、被告丙○○、訴外人黃雅玲
    身分證影本、訴外人黃雅靜戶籍謄本、訴外人黃雅靜簽發之支票及退票理由單各
    七紙為證。
乙、被告晶琴公司方面：
一、聲明：原告之訴駁回，如為不利被告之判決，請准提供擔保免予假執行。
二、陳述：
（一）原告甲○○對於取得系爭三紙支票先則稱係「．．之前丙○○跟我借錢，後來
      他的票軋死了，我要他拿客票來換．．」。次則稱係：「他是我以前房客劉春
      桂的朋友、丙○○他們兩夫妻來跟我調票，之前都是開他自己與他太太的票來
      跟我掉現，後來他們的票都跳票，就拿他姐姐的票來換回去。後來我叫他們要
      拿客票，不然我不借給他，後來他就拿系爭的三張票跟我換．．」。在另案本
      院九十二年度催字第五○八號公示催告案內則稱「．．丙○○向我調錢有七、
      八十萬，之前也曾經調過錢，之前他自己的票都已拒絕往來、所以拿這三張客
      票來給我」。原告甲○○之前開陳述前後不一，可證原告甲○○借款與被告丙○○時，被告丙○○已陷入支付不能，其是否再借款與被告丙○○狀況不明，
      且原告甲○○一再稱：「我要他拿客票來換」「我叫他們要拿客票、不然我不
      借給他」，是原告甲○○為被告丙○○謀取客票之造意人，被告丙○○因受原
      告甲○○之造意，乘其在被告公司幫忙，順手牽羊，將被告應給小孩扶養費之
      系爭三紙支票擅自取去，原告甲○○即為共同侵權行為人之一。被告晶琴公司
      依票據法第十三條之規定得以之行使票據抗辯權。
（二）系爭支票三紙之發票日分別為九十二年六月三十日、七月三十一日、八月三十
      一日，面額均為十萬元。但原告主張丙○○持系爭支票借款時，曾交付該票面
      金額之款項，並提出匯款書如左：
        匯款行          匯款人  受款人  匯款日期  匯款金額
      (1)華僑銀行        甲○○  黃雅玲  000000    000、一一五元
　　　(2)新竹十信        甲○○  黃雅靜  000000    00、九○○  元
　　　(3)新竹十信        甲○○  黃雅靜  000000    00、○○○  元
　　　(4)新竹三信        甲○○  黃雅靜  000000    00、六八○  元
　　　(5)新竹十信        甲○○  黃雅靜  000000    000、六八○元
　　　(6)華僑銀行        甲○○  黃雅靜  000000    00、○○○  元
　　　(7)泛亞銀行　　　  甲○○  黃雅靜  000000    000、○一六元
      是其與系爭支票在日期、金額及受款人方面均有不符，顯示其間並無對價關係
      ，原告乃憑空取得系爭支票，不能享有系爭支票權利。基上事實，原告依票據
      法第十四條第一項亦不得享有系爭支票權利。
三、證據：提出本院九十二年度催字第五０八號公示催告、民事公示催告狀、登報各
    一件為証。
丙、被告丙○○方面：
    被告丙○○未於言詞辯論期日到場，亦未提出準備書狀作何聲明或陳述。
丁、本院依職權調閱本院九十二年度催字第五０八號卷。
    理    由
一、按訴狀送達後，經被告同意者，原告得將原訴變更或追加他訴，民事訴訟法第二
    百五十五條第一項第一款定有明文，是原告甲○○於訴狀送達後，追加乙○○為
    原告，並變更原聲明為被告應連帶給付原告甲○○二十萬元、原告乙○○十萬元
    ，及自各提示日起至清償日止，按年息百分之六計算之利息，業經被告同意，核
    無不合，應予准許。
二、被告丙○○經合法送達無正當理由，未於言詞辯論期日到場，亦未提出任何書狀
    作有利於己之聲明或陳述，經原告聲請一造辯論判決，核無民事訴訟法第三百八
    十六條各款情形，應予准許。
三、原告主張被告丙○○持被告晶琴公司所簽發如附表所示支票三紙，票面金額合計
    三十萬元，向其調借現款，並已匯款二十六萬三千六百八十元至訴外人黃雅靜帳
    戶內，嗣上開支票屆期均未獲兌現，有被告所不爭執之支票及退票理由單各三紙
    、匯款單在卷可稽（見本院卷第七至九頁、第八十五頁），原告上開主張自堪信
    為真實。
四、雖被告晶琴公司辯稱：原告甲○○對於票據取得過程，陳述前後不一，並一再要
    求被告丙○○以客票借款，為唆使被告丙○○擅取系爭支票之共同侵權行為人，
    屬惡意取得票據之人云云。惟按票據債務人不得以自己與發票人或執票人之前手
    間所存抗辯之事由對抗執票人。但執票人取得票據出於惡意者，不在此限，票據
    法第十三條定有明文；次按執票人之取得票據苟非出於惡意或詐欺，縱使該執票
    人之前手對於發票人，係因侵權行為而取得票據，發票人亦不得以此對抗執票人
    ；票據行為為不要因行為，即不以給付之原因為要素而得成立之行為，凡簽名於
    票據之人，不問原因如何，均須依票上所載文義負責，除執票人取得票據係出於
    惡意成詐欺者外，發票人不得以自己與執票人前手所存抗辯之意由，對抗執票人
    ，最高法院著有二十一年上字第七三九號、四十九年台上字第六七八號判例可資
    參照。查被告晶琴公司並未提出任何證據，空言被告丙○○擅取系爭支票係為原
    告甲○○所唆使，已無可採；且縱系爭支票果為被告丙○○所擅取，原告甲○○
    在被告丙○○及訴外人黃雅玲所簽發之票據均無法兌現時，要求被告丙○○以客
    票借款，確保所借款項之返還，衡諸社會交易常情實無不合，自不得僅以其要求
    以客票借款，即認定為唆使被告丙○○擅取系爭支票之造意人，而為惡意取得票
    據之人。揆諸上開說明，被告晶琴公司所辯，自不足採信。
五、被告晶琴公司再辯稱：系爭支票之發票日分別為九十二年六月三十日、七月三十
    一日、八月三十一日，面額各十萬元，但原告甲○○就支付被告丙○○借款，所
    提出之匯款書，其上所載日期、金額及受款人均不符，是原告甲○○之匯款與被
    告丙○○之交付支票，其間並無對價關係，原告憑空取得系爭支票，不能享有系
    爭支票權利云云。按以惡意或有重大過失取得票據者，不得享有票據上之權利。
    無對價或以不相當之對價取得票據者，不得享有優於其前手之權利，票據法第十
    四條定有明文，再按票據行為，為不要因行為，執票人不負證明關於給付之原因
    之責任，如票據債務人主張執票人取得票據出於惡意或詐欺時，則應由該債務人
    負舉證之責，最高法院著有六十四年台上字第一五四０號判例可資參照。查被告
    丙○○與訴外人黃雅玲為夫妻關係，訴外人黃雅靜為訴外人黃雅玲則為姊妹關係
    ，有被告晶琴公司所不爭執之被告丙○○、訴外人黃雅玲身分證影本、訴外人黃
    雅靜戶籍謄本在卷（見本院卷第五十六、五十七頁），原告甲○○與訴外人黃雅
    玲、黃雅靜金錢往來密切，且在訴外人黃雅靜所簽發之支票中均有被告丙○○之
    背書（見本院卷第四十九至五十五頁，第五十八至六十三頁、第六十六頁），是
    被告丙○○持系爭支票向原告甲○○借款，而由原告甲○○將所借款項匯入訴外
    人黃雅靜帳戶，核與社會常情並無違背。而被告丙○○借款三十萬元，雖為原告
    甲○○扣除一萬五千元利息，及退票之二萬多元客票，而僅匯款二十六萬三千六
    百八十元，有新竹市第十信用合作社匯款單在卷可稽（見本院卷第八十五頁），
    並經華南商業銀行城內分行（九十三）華城內字第二七號函函覆明確（見本院卷
    第九十五頁），復為被告晶琴公司所不爭，此與民間以票據借款之習慣相符。從
    而，原告甲○○扣除利息及退票之客票部分，將借款二十六萬三千六百八十元匯
    入訴外人黃雅靜帳戶，乃為支付系爭支票之對價，且其對價仍為相當，是被告晶
    琴公司辯稱原告取得系爭支票並無對價關係云云，亦無可採。
六、末按在票據上簽名者，依票上所載文義負責，二人以上共同簽名時，應連帶負責
    ；發票人應照支票文義擔保支票之支付；又執票人向支票債務人行使追索權時，
    得請求自為付款提示日起之利息，如無約定利率者，按年利六釐計算，票據法第
    五條、第一百二十六條、第一百三十三條定有明文。被告晶琴公司為系爭支票之
    發票人，被告丙○○則為背書人，從而，原告本於票據之法律關係，請求被告連
    帶給付如附表所示之票款，及自附表所示請求利息日起至清償日止，按年息百分
    之六計算之利息，為有理由，應予准許。
七、本件係就民事訴訟法第四百二十七條第二項第六款訴訟，適用簡易程序所為被告
    敗訴之判決，應依職權宣告假執行。惟被告晶琴公司陳明願供擔保請准免為假執
    行之宣告，亦無不合，爰酌定相當擔保金額准許之。
八、訴訟費用負擔之依據：民事訴訟法第八十五條第二項、第七十八條。
中　　　華　　　民　　　國　　九十三　　年　　　四　　　月　　二十八　　日
                                    臺灣新竹地方法院新竹簡易庭
~B法　　　官　吳上晃
右為正本係照原本作成。
如對本判決上訴，須於判決送達後廿日內向本院提出上訴狀（須按他造當事人之人數
附繕本）。
中　　　華　　　民　　　國　　九十三　　年　　　四　　　月　　二十八　　日
~B法院書記官　邱明智
附表：
~F0
~T48
┌──┬─────┬─────┬─────┬─────┬─────┬─────┬─────┬─────┐
│編號│發票人    │付款人    │發票日    │提示日    │票面金額  │請求利息日│支票號碼  │備   註   │
├──┼─────┼─────┼─────┼─────┼─────┼─────┼─────┼─────┤
│一  │晶琴樂器  │聯邦銀行  │九十二年六│九十二年六│十萬元    │九十二年七│ＵＣ六００│          │
│    │有限公司  │新竹分行  │月三十日  │月三十日  │          │月一日    │三二七０  │          │
├──┼─────┼─────┼─────┼─────┼─────┼─────┼─────┼─────┤
│二  │晶琴樂器  │聯邦銀行  │九十二年七│九十二年七│十萬元    │九十二年八│ＵＣ六００│          │
│    │有限公司  │新竹分行  │月三十一日│月三十一日│          │月一日    │三二七一  │          │
├──┼─────┼─────┼─────┼─────┼─────┼─────┼─────┼─────┤
│三  │晶琴樂器  │聯邦銀行  │九十二年八│九十二年八│十萬元    │九十二年九│ＵＣ六００│          │
│    │有限公司  │新竹分行  │月三十一日│月三十一日│          │月一日    │三二七二  │          │
└──┴─────┴─────┴─────┴─────┴─────┴─────┴─────┴─────┘
